【裁判字號】    92,交聲,1001
【裁判日期】    921008
【裁判案由】    交管條例聲異
【裁判全文】
臺灣板橋地方法院交通事件裁定                九十二年度交聲字第一一號
    原處分機關  交通部公路總局臺北區監理所板橋監理站
    異  議  人  丙○○
    即受處分人
右列異議人即受處分人因違反道路交通管理處罰條例案件，對於交通部公路總局臺北
區監理所板橋監理站民國九十二年六月六日所為之處分（原處分案號：板監違字第裁
四一－ＡＢＹ三三二七六號）聲明異議，本院裁定如左：
        主  文
原處分撤銷。
丙○○駕車行經有燈光號誌管制之交岔路口闖紅燈，處罰鍰新臺幣壹仟捌佰元，並記
違規點數點。
「拒絕停車接受稽查而逃逸」之部分不罰。
        理  由
一、異議意旨略以：臺北市政府警察局大同分局舉發異議人於民國九十一年十二月二
    十八日二十一時二十七分許，在臺北市○○街、南京西路口「紅燈右轉」、「拒
    絕停車接受稽查而逃逸」違規，經員警以北甲○交大字第ＡＢＹ三三二七六號
    舉發違反道路交通管理事件通知單逕行舉發，異議人以並無相關證據證明其違規
    ，且其並無犯法，不須逃逸，爰聲明異議，請求撤銷原處分等語。
二、按汽車駕駛人，行經有燈光號誌管制之交岔路口闖紅燈者，處新臺幣一千八百元
    以上五千四百元以下罰鍰，並記違規點數三點；汽車駕駛人，駕駛汽車有違反本
    條例之行為，經交通勤務警察或依法令執行交通稽查任務人員制止時，不聽制止
    或拒絕停車接受稽查而逃逸者，除按各該條規定處罰外，處新臺幣三千元以上六
    千元以下罰鍰，並記違規點數一點，道路交通管理處罰條例第五十三條、第六十
    三條第一項第三款、第六十條第一項、第六十三條第一項第一款分別定有明文。
三、經查：
（一）駕駛車輛行經交岔路口遇紅燈號誌時，其不遵守紅燈號誌管制停車之指示，仍
      逾越停止線繼續行走，不論係逕行直行或左、右轉，均屬「闖紅燈」之違規行
      為。異議人於上開時、地之違規事實，有臺北市政府警察局舉發違反道路交通
      管理事件通知單影本一紙在卷可稽，並經證人即舉發警員乙○○到庭證稱：本
      件是我舉發，那裡是Ｔ字型的路口，當地的紅綠燈並沒有右轉指示號誌。當地
      的路口是南京西路到路口時右轉後也是南京西路，直行是塔城街，我是站在南
      京西路上面。異議人當時是在南京西路右轉南京西路，該路口直行是塔城街，
      跟一般路口不一樣，我就是在南京西路上面執勤。當時由我方向南京西路左轉
      南京西路是綠燈，所以由另外一方向直行塔城街、右轉南京西路都是紅燈，異
      議人就是這個時候右轉南京西路（詳見本院九十二年八月二十一日訊問筆錄）
      。證人證述甚詳，且證人與異議人並無怨隙，自無誣攀構陷之理。而交通警員
      掣單舉發違反道路交通管理處罰條例所列之違規事實，本質上為行政處分，係
      公務員基於職務上權力，依法就特定之具體事件所為具有公法上效果之單方行
      政行為，基於公務員為公法上行為具有公信力之原則，該行政處分當可被推定
      為真正，其據以依法處分之事實認定亦為真正無誤，此與民事訴訟法第三百五
      十五條第二項規定：「文書依其程式及意旨得認作公文書者，推定其為真正」
      之情形相同。本此公信原則，乃立法者賦予行政機關制定違反道路交通管理事
      件統一裁罰基準及處理細則，使勤務警員得當機處分（如處理細則第十一條）
      以達其維護交通秩序、安全之行政目的。反之，若謂公務員一切行政行為均需
      預留證據以證其實，則國家行政勢必窒礙難行。據此，刑事訴訟法就犯罪證據
      有關之規定中與屬行政秩序罰之交通違規裁罰本質不合之部分，自不在準用之
      列。從而，異議人所稱並無紅燈右轉情事，既未能就執勤警員之舉發有誤提出
      相關證據以供調查，本院經查亦無任何證據足資證明員警有捏造事實違法取締
      之情事，則執勤警員本其維護交通秩序、安全職責所為之舉發，自應受到合法
      、正確之推定。因而，異議人空言否認前開事實，所辯不足採信，應依法裁罰
      。再者，原處分機關於違反道路交通管理事件不服裁決聲明異議案件移送書意
      見欄內稱，本件違反道路交通管理事件通知單，舉發單位郵寄異議人並未送達
      ，則原處分機關先前所裁罰異議人最高額之罰鍰，即有未合，依首揭規定，異
      議人闖紅燈之違規事實，爰以最低額罰鍰計算，應裁罰新臺幣一千八百元，並
      記違規點數三點。綜上所述，爰撤銷原處分，另為裁定如主文第二項所示。
（二）至異議人被裁罰拒絕停車接受稽查而逃逸一事，查證人乙○○證稱：我印象中
      應該有向異議人鳴笛並攔停，這是我們的標準動作，異議人看到我們攔停後就
      不停車直接迴轉往塔城街方向開走。異議人的車子一違規我們就在注意他，車
      牌看的很清楚，不會弄錯。我們都是二個人一組執勤。我確認有做鳴笛、攔停
      的動作，我們站在路邊而已，他應該一彎過來就會看到我們（同上筆錄）。其
      先是稱「應該有向異議人鳴笛並攔停」，後又稱「我確認有做鳴笛、攔停的動
      作」，證詞前後不一而不明確，從而，既未能肯認此部分違規事實，自應撤銷
      該部分之處分，另諭知異議人不罰之裁定。
四、據上論結，應依道路交通案件處理辦法第二十條，裁定如主文。
中      華      民      國    九十二    年      十    月        八      日
                                  臺灣板橋地方法院交通法庭
          法  官  李君豪
右正本證明與原本無異
如不服本裁定，應於送達後五日內，向本院提出抗告狀。
                                      書記官  楊灥
中      華      民      國    九十二    年      十    月        八      日


司法院資訊處製作；財團法人民間司法改革基金會備份。
